---
title: "Análises dos Investimentos sobre a População e efeito da CFEM "
author: "Shayane Dos Santos Cordeiro"
date: "07/10/2021"
output: pdf_document
---

```{r setup, include=FALSE}
knitr::opts_chunk$set(echo = TRUE)
library(pacman)
pacman :: p_load(tidyverse, ggplot2, reshape2, gam, data.table, readxl,betareg, broom, gridExtra,readr, fitdistrplus,  hnp, car, vcd, pscl, MASS, corrplot,pixiedust, kableExtra,
                 formattable)

setwd("C:/Users/luizg/OneDrive/Documentos/IPEA/DADOS/BASE_FINBRA_INVESTIMENTO_CFEM")
base       <- read.csv2("investimentos_finbra_cfem_pop.csv")
base_total <- read.csv2("investimentos_finbra_cfem_pop_total.csv")
options(scipen = 999)

base        <- base %>% rename(UF = "SiglaEstado")
base$UF     <- toupper(base$UF)
base_total  <- base_total %>% rename(UF = "SiglaEstado")
base_total$UF <- toupper(base_total$UF)
```



# Introdução

Conhecer a finalidade dos recursos arrecadados  é de grande importância para o desenvolvimento de uma nação, principalmente do ponto de vista econômico. 
Diversas são as fontes dos recursos de um ente da federação (Estado, Distrito Federal e Municípios), seja em impostos, investimentos ou repasses da União. 
O objetivo do presente estudo é utilizar os dados de uma dessas fontes e verificar correlações utilizando um Modelo Linear Generalizado (MLG). 

# Metodologia 

Os dados utilizados são públicos e contém informações acerca de investimentos na saúde (SIOPS), educação (SIOPE), infraestrutura (FINBRA), Compensação Financeira pela Exploração de Minerais (CFEM), receita corrente líquida (FINBRA) e população residente (IBGE) a nível municipal.

Para formar a base de dados utilizada no presente estudo foram realizados alguns ajustes. Os dados investimentos correspondem ao total investido em saúde, educação e infraestrutura. As bases foram unidas através dos códigos dos municípios (IBGE) e ano do investimento utilizando o comando \textit{full\_join}, a fim de considerar todos os valores independente de ter correspondências entre os códigos dos munícipios e anos.

Os dados da CFEM correspondem a distribuições financeiras mensais para municípios que produzem ou são afetados pela  exploração de recursos minerais. Para esses dados foi feito o agrupamento anual considerando a soma do valor distribuído por mês para o município correspondente.
Foi realizada a união das bases receita corrente líquida, investimentos (saúde, educação e infraestrutura) e CFEM utilizando o código do município (IBGE) e Ano como referência, utilizando o comando \textit{full\_join} para assegurar que todos os municípios, independente de correspondência com outra base, fossem adicionados. Assim a base contemplaria tanto municípios que distribuem quanto municípios que não distribuem CFEM , porém declararam o valor investido  em pelo menos uma das áreas em estudo ou a receita corrente líquida do município.

A base ajustada anteriormente foi unida a segunda base que contém tamanho da população utilizando um \textit{lef_join} , porém considerando apenas os municípios presentes na primeira base.

Para a modelagem dos dados serão consideradas as variáveis explicativas Unidade da Federação (UF), Ano e se o município é distribuidor sim/não de CFEM e como variável resposta a soma dos investimentos em educação, saúde e públicos sobre a receita líquida do respectivo município, ou sobre o tamanho da população (investimento per capita). 

Para tratamento dos valores ausentes a princípio será utilizada considerada a média da respectiva variável em anos anteriores para município.  





\newpage

# Base de dados

\begin{table}[h!]
\centering
\begin{tabular}{ll}
\hline
Variável      & Descrição\\
\hline
Ano           & Ano da observação do dado.\\
UF            & Unidade da Federação. \\
Receita Total & Receitas diversas. Fonte: IPEA.2015-2019\\
Receita       & Receita corrente líquida. Fonte: FINBRA. 2015-2020\\
Educação      & Investimentos em educação: Fonte: SIOPE.2015-2029 \\
Saúde         & Investimentos em saúde Fonte: SIOPS. 2015-2020 \\
Público       & Investimento em infraestrutura. Fonte: FINBRA.2015-2020\\
CFEM          & Valor distribuído de CFEM (Município Produtor e Afetado). Fonte: ANM.2015-2020\\
Distribuidor de CFEM  & 0 - não; 1 - sim. \\
População     & Tamanho da população. Fonte: IBGE. 2015-2020 \\
PIB           & Produto Interno Bruto. Fonte: IBGE. 2015-2018\\
\hline
\end{tabular}
\end{table}


# Medidas Descritivas

```{r des1}

summary(base[,8:12])
```


\newpage
```{r d1}

tab_01 = data.frame(
Variável = c("Receita", "Saúde", "Público","Educação"),
Mínimo = c(comma(min(base$Receita,na.rm = TRUE), digits =2L, format = "f", big.mark = ",") ,
           comma(min(base$Saude,na.rm = TRUE), digits =2L, format = "f", big.mark = ",") , 
           comma(min(base$Publico,na.rm = TRUE), digits =2L, format = "f", big.mark = ",") ,
           comma(min(base$Educacao,na.rm = TRUE), digits =2L, format = "f", big.mark = ",")),
  
Máximo = c(comma(max(base$Receita,na.rm = TRUE), digits =2L, format = "f", big.mark = ",") ,
           comma(max(base$Saude,na.rm = TRUE), digits =2L, format = "f", big.mark = ",") , 
           comma(max(base$Publico,na.rm = TRUE), digits =2L, format = "f", big.mark = ",") ,
           comma(max(base$Educacao,na.rm = TRUE), digits =2L, format = "f", big.mark = ",")),
  
Média = c(comma(mean(base$Receita,na.rm = TRUE), digits =2L, format = "f", big.mark = ",") ,
          comma(mean(base$Saude,na.rm = TRUE), digits =2L, format = "f", big.mark = ",") , 
          comma(mean(base$Publico,na.rm = TRUE), digits =2L, format = "f", big.mark = ",") ,
          comma(mean(base$Educacao,na.rm = TRUE), digits =2L, format = "f", big.mark = ",")),
  
Mediana = c(comma(median(base$Receita,na.rm = TRUE), digits =2L, format = "f", big.mark = ",") ,
          comma(median(base$Saude,na.rm = TRUE), digits =2L, format = "f", big.mark = ",") , 
          comma(median(base$Publico,na.rm = TRUE), digits =2L, format = "f", big.mark = ",") ,
          comma(median(base$Educacao,na.rm = TRUE), digits =2L, format = "f", big.mark = ",")),
  
Desvio = c(comma(sd(base$Receita,na.rm = TRUE), digits =2L, format = "f", big.mark = ",") ,
          comma(sd(base$Saude,na.rm = TRUE), digits =2L, format = "f", big.mark = ",") , 
          comma(sd(base$Publico,na.rm = TRUE), digits =2L, format = "f", big.mark = ",") ,
          comma(sd(base$Educacao,na.rm = TRUE), digits =2L, format = "f", big.mark = ","))
)

kbl(tab_01, booktabs = T) %>%
kable_styling(font_size = 10,latex_options = c("striped", "hold_position"))
 
```

\newpage
# Tratamento dos Valores Ausentes

## Considerando o percentual investido sobre a receita corrente líquida

```{r p1}
dados1 <- base  %>% filter((is.na(Receita) | Receita > 0)&(is.na(Saude) | Saude> 0 ))

dados1 <- dados1 %>% group_by(Cod.IBGE)%>%
          mutate(., Receita  = replace_na(Receita, mean(Receita, na.rm = TRUE)),
                    Saude    = replace_na(Saude, mean(Saude, na.rm = TRUE)), 
                    Publico  = replace_na(Publico, mean(Publico, na.rm = TRUE)),
                    Educacao = replace_na(Educacao, mean(Educacao, na.rm = TRUE)))%>%
          mutate( Distribuidor = ifelse(Cfem>0, 1)) %>%
          mutate(., Distribuidor = replace_na(Distribuidor,0)) %>%
          filter((Receita != "NaN")&(Educacao != "NaN")&
                 (Saude != "NaN")&(Publico != "NaN"))%>% 
          mutate(Invest = Educacao + Saude + Publico) %>%
          mutate(Invest_per = (Invest/Receita)*100, Saude_per = (Saude/Receita)*100,
                 Publico_per = (Publico/Receita)*100, Educacao_per = (Educacao/Receita)*100)
nrow(base)
nrow(base) - nrow(dados1)
nrow(dados1)/nrow(base)
```

\newpage

## Considerando o investimento per capita.

```{r p5}

base1 <- base  %>% filter((is.na(Saude) | Saude> 0 ))

base1 <- base1 %>% group_by(Cod.IBGE)%>%
          mutate(., Saude    = replace_na(Saude, mean(Saude, na.rm = TRUE)), 
                    Publico  = replace_na(Publico, mean(Publico, na.rm = TRUE)),
                    Educacao = replace_na(Educacao, mean(Educacao, na.rm = TRUE)))%>%
          mutate( Distribuidor = ifelse(Cfem>0, 1)) %>%
          mutate(., Distribuidor = replace_na(Distribuidor,0)) %>%
          filter((Educacao != "NaN")&(Saude != "NaN")&(Publico != "NaN"))%>% 
          mutate(Invest = Educacao + Saude + Publico) %>%
          mutate(Invest_per = (Invest/População), Saude_per = (Saude/População),
                 Publico_per = (Publico/População), Educacao_per = (Educacao/População))
nrow(base)
nrow(base1)
nrow(base) - nrow(base1)
nrow(base1)/nrow(base)
```


\newpage
# Comportamento da Variável Resposta



```{r fig.width = 8, fig.height = 3.5}

g1 <- ggplot(dados1,aes(x = Invest_per,  y = ..density..,)) +
      geom_histogram( fill = 'white', color = 'black') +
      labs(title = "Percentual investido sobre \n a receita corrente líquida. 2015-2020",
      x = "Investimento", y = "Densidade")+ geom_density(alpha=.2, fill="#FF6666") +
     geom_vline(aes(xintercept=mean(Invest_per)), color="blue", linetype="dashed", size=1)

g2 <- ggplot(base1,aes(x = Invest_per,  y = ..density..,)) +
      geom_histogram( fill = 'white', color = 'black') +
      labs(title = "Investimento per capita. 2015-2020", x = "Investimento", y = "Densidade")+
      geom_density(alpha=.2, fill="#FF6666") +
      geom_vline(aes(xintercept=mean(Invest_per)), color="blue", linetype="dashed", size=1)

grid.arrange(g1,g2, ncol=2)
```

Os histogramas apresentam o comportamento da variável resposta que apresenta assimetria e cauda pesada.

\newpage

## Percentual investido sobre a receita corrente líquida
```{r sum1}
summary(dados1$Invest_per)
```


## Investimento per capita

```{r sum2}
summary(base1$Invest_per)
```


A vantagem de utilizar a população no lugar da receita corrente líquida é problemas que podem ocorrer ao substituir o NA pela média. Caso fossem substituídos pela média apenas os dados dos investimentos (educação, saúde e infraestrutura), a perda de observações seria de aproximadamente 50\%, para contornar este problema, também foram substituídos os valores ausentes da receita corrente líquida por sua média a nível do município.

Ao se utilizar o tamanho da  população, além de não ocorrer perda expressiva dos dados, cerca de 1\% foram perdidos, o viés de substituir um valor não observado pela média é muito menor. Outro ponto a destacar é a possibilidade de um intervalo de tempo maior e consequentemente mais observações, além da interpretação da variável investimento per capita ser mais clara.


\newpage

# Análise Univariada

Para identificar se os estados que seriam utilizados na modelagem conteriam o minímo de observações necessárias para a análise foi realizado o gráfico a seguir.

```{r data1}
tabela1    <- base1 %>% group_by(UF)   %>% summarise(total=n( ))
data_prop1 <- tabela1 %>% group_by(UF) %>%  mutate(prop=(total/sum(tabela1$total)))
#Forma de ordenar 
#idx        <-  order(tabela1$prop , decreasing = TRUE)
#levels     <- tabela1$UF[idx]
#tabela1$UF <- factor(tabela1$UF, levels=levels, ordered=TRUE)

# Forma simples
tabela2    <- prop.table(table(base1$Distribuidor)) %>% as.data.frame
tabela3    <- prop.table(table(base1$Ano)) %>% as.data.frame


```


```{r fig.width = 8, fig.height = 3}
ggplot(data_prop1
       , aes(x = fct_reorder(UF, prop, .desc = TRUE), y = prop))+
geom_col(fill="#FF6666",position = "dodge") +
scale_y_continuous(labels = scales::percent)+theme_bw()+
labs(title = "Proporção do número de municípios por Estado. 2015-2020.", x = " ",y = "Proporção")
```


\newpage



```{r fig.width =8, fig.height = 3.5}
tabela2$Var1 <- as.character(tabela2$Var1)
tabela2$Var1[tabela2$Var1=="1"] <-"Sim"
tabela2$Var1[tabela2$Var1=="0"] <-"Não"

g1<- ggplot(tabela2, aes(x =factor(Var1), y = Freq)) +
     geom_col(fill="#FF6666",position = "dodge",  width = .4) +
     scale_y_continuous(labels = scales::percent)+ theme_bw()+
     labs(title = " ", x = " ",y = "Proporção")  

g2<- ggplot(tabela3, aes(x =Var1, y =Freq)) +
     geom_col(fill="#FF6666",position = "dodge",  width = .4) +
     scale_y_continuous(labels = scales::percent)+theme_bw()+
     labs(title = " .", x = " ",y = "Proporção")

grid.arrange(g1,g2, ncol=2,top ="Proporção do número de municípios. 2015-2020")
```

\newpage

Para efeitos de análise será considerado:
\begin{itemize}
\item 0: quem não arrecada/distribui CFEM
\item 1: quem arrecada/distribui CFEM
\end{itemize}

```{r fim6}

tabela1 <- base1 %>% filter(Distribuidor == "1") %>% 
                  group_by(UF) %>% summarise(Sim = n())
tabela2 <- base1 %>% filter(Distribuidor == "0") %>%
                  group_by(UF) %>% summarise(Nao = n())
tab     <- merge(tabela1,tabela2)

tab1_2015 <- base1 %>% filter(Distribuidor == "1", Ano== "2015") %>% 
                  group_by(UF) %>% summarise(Sim_2015 = n())
tab2_2015 <- base1 %>% filter(Distribuidor == "0", Ano== "2015") %>%
                  group_by(UF) %>% summarise(Nao_2015 = n())

tab1_2016 <- base1 %>% filter(Distribuidor == "1", Ano== "2016") %>% 
                  group_by(UF) %>% summarise(Sim_2016 = n())
tab2_2016 <- base1 %>% filter(Distribuidor == "0", Ano== "2016") %>%
                  group_by(UF) %>% summarise(Nao_2016 = n())

tab1_2017 <- base1 %>% filter(Distribuidor == "1", Ano== "2017") %>% 
                  group_by(UF) %>% summarise(Sim_2017 = n())
tab2_2017 <- base1 %>% filter(Distribuidor == "0", Ano== "2017") %>%
                  group_by(UF) %>% summarise(Nao_2017 = n())

tab1_2018 <- base1 %>% filter(Distribuidor == "1", Ano== "2018") %>% 
                  group_by(UF) %>% summarise(Sim_2018 = n())
tab2_2018 <- base1 %>% filter(Distribuidor == "0", Ano== "2018") %>%
                  group_by(UF) %>% summarise(Nao_2018 = n())

tab1_2019 <- base1 %>% filter(Distribuidor == "1", Ano== "2019") %>% 
                  group_by(UF) %>% summarise(Sim_2019 = n())
tab2_2019 <- base1 %>% filter(Distribuidor == "0", Ano== "2019") %>%
                  group_by(UF) %>% summarise(Nao_2019 = n())

tab1_2020 <- base1 %>% filter(Distribuidor == "1", Ano== "2020") %>% 
                  group_by(UF) %>% summarise(Sim_2020 = n())
tab2_2020 <- base1 %>% filter(Distribuidor == "0", Ano== "2020") %>%
                  group_by(UF) %>% summarise(Nao_2020 = n())


tab1 <- full_join(tab1_2015, tab2_2015, by="UF")
tab2 <- full_join(tab1_2016, tab2_2016, by="UF")
tab3 <- full_join(tab1_2017, tab2_2017, by="UF")
tab4 <- full_join(tab1_2018, tab2_2018, by="UF")
tab5 <- full_join(tab1_2019, tab2_2019, by="UF")
tab6 <- full_join(tab1_2020, tab2_2020, by="UF")
              
table <- tab1 %>% full_join(tab2, by="UF") %>% full_join(tab3, by="UF") %>%
full_join(tab4,by="UF") %>% full_join(tab5,by="UF") %>%full_join(tab6,by="UF")
```

\newpage


```{r fim7}
kbl(table, booktabs = T) %>%
kable_styling(font_size = 10,
              position = "left",latex_options = c("striped", "scale_down"))

```


\newpage

```{r fim10}

tb_2015<-base1 %>% filter( Ano == "2015") %>% with(table(UF, Distribuidor))%>%
         prop.table(.,1) %>% round(2) %>%  as.data.frame.matrix( )
tb_2016<-base1 %>% filter( Ano == "2016") %>% with(table(UF, Distribuidor))%>%
         prop.table(.,1) %>% round(2) %>% as.data.frame.matrix( )
tb_2017<-base1 %>% filter( Ano == "2017") %>% with(table(UF, Distribuidor))%>%
         prop.table(.,1) %>% round(2) %>% as.data.frame.matrix( )
tb_2018<-base1 %>% filter( Ano == "2018") %>% with(table(UF, Distribuidor))%>%
         prop.table(.,1) %>% round(2) %>% as.data.frame.matrix( )
tb_2019<-base1 %>% filter( Ano == "2019") %>% with(table(UF, Distribuidor))%>%
         prop.table(.,1) %>% round(2) %>% as.data.frame.matrix( )
tb_2020<-base1 %>% filter( Ano == "2020") %>%with(table(UF, Distribuidor))%>%
         prop.table(.,1) %>% round(2) %>% as.data.frame.matrix( )

tb1 <- cbind(tb_2015,tb_2016,tb_2017,tb_2018,tb_2019,tb_2020)
kbl(tb1, longtable = T, booktabs = T) %>%
    add_header_above(c(" ", "2015" = 2, "2016" = 2,"2017" = 2, 
                     "2018" = 2, "2019" =2, "2020" = 2)) %>%
    kable_styling(latex_options = c("repeat_header"))


```



\newpage

```{r fig.width = 8.5, fig.height = 3.5}

tabela1 <- base1 %>% filter(Distribuidor == "1") %>% 
                  group_by(UF) %>% summarise(Total = n()) %>% mutate(Distribuidor = "Sim")
tabela2 <- base1 %>% filter(Distribuidor == "0") %>%
                  group_by(UF) %>% summarise(Total = n()) %>% mutate(Distribuidor = "Não")
tab     <- rbind(tabela1,tabela2)

prop <- round(prop.table(table(base1$UF,base1$Distribuidor),1),2) %>% as.data.frame

prop <- prop %>% rename(UF = "Var1")
prop <- prop %>% rename(Distribuidor = "Var2")
prop$Distribuidor <- as.character(prop$Distribuidor)
prop$Distribuidor[prop$Distribuidor == "0" ] <- "Não"
prop$Distribuidor[prop$Distribuidor == "1"] <- "Sim"

ggplot(prop, aes(x = UF, y = Freq , fill = Distribuidor)) +
geom_bar(stat = "identity",  width = .7) + 
theme(axis.text.x=element_text(angle = 90, vjust = 0.5)) +
geom_text(aes(label = Freq),position = position_stack(0.4),angle = 90,size = 2)+
labs(title = "Proporção por Estado dos municípios que distribuem ou não CFEM.
     2015-2020.", x = " ",y = "Proporção")


```
\newpage


# Análise bivariada: variáveis explicativas versus resposta.

```{r fig.width = 8, fig.height = 6}

p1<-qplot(factor(Distribuidor), Invest_per, data=base1,
          geom="boxplot",color=factor(Distribuidor),  show.legend = FALSE) + 
theme_bw ( ) + labs(title = " ",x = "Distribuidor de CFEM", y = "Investimento per capita")

p2<-qplot(factor(Distribuidor), Saude_per, data=base1,
          geom="boxplot",color=factor(Distribuidor),  show.legend = FALSE) + 
theme_bw(  ) + labs(title = " ",x = "Distribuidor de CFEM", y = "Saúde per capita")

p3<-qplot(factor(Distribuidor), Publico_per, data=base1,
          geom="boxplot",color=factor(Distribuidor),  show.legend = FALSE) + 
theme_bw ( ) + labs(title = " ",x = "Distribuidor de CFEM", y = "Público per capita")

p4<-qplot(factor(Distribuidor), Educacao_per, data=base1,
          geom="boxplot",color=factor(Distribuidor),  show.legend = FALSE) + 
theme_bw ( ) + labs(title = " ",x = "Distribuidor de CFEM", y = "Educação per capita")
grid.arrange(p1,p2, p3, p4,top ="Investimentos per capita.  2015-2020")
```



\newpage

```{r fig.width = 12, fig.height = 9}

p1<-qplot(factor(UF), Invest_per, data=base1,
          geom="boxplot",color=factor(UF),  show.legend = FALSE) + 
theme_bw ( ) + labs(title = " ",x = "UF", y = "Investimento per capita")

p2<-qplot(factor(UF), Saude_per, data=base1,
          geom="boxplot",color=factor(UF),  show.legend = FALSE) + 
theme_bw(  ) + labs(title = " ",x = "UF", y = "Saúde per capita")

p3<-qplot(factor(UF), Publico_per, data=base1,
          geom="boxplot",color=factor(UF),  show.legend = FALSE) + 
theme_bw ( ) + labs(title = " ",x = "UF", y = "Público per capita")

p4<-qplot(factor(UF), Educacao_per, data=base1,
          geom="boxplot",color=factor(UF),  show.legend = FALSE) + 
theme_bw ( ) + labs(title = " ",x = "UF", y = "Educação per capita")
grid.arrange(p1,p2, p3, p4, top="Investimentos per capita por Estado.  2015-2020" )
```


\newpage

# Modelagem considerando dados de cauda pesada 

Considerando ajustes para distribuições de cauda pesada gama, lognormal e normal com diferentes funções de ligação: inversa, log e identidade, para o conjunto de dados com 33817 observações a análise do gráfico envelope, que avalia os quantis dos resíduos ajustados versus os empirícos, indicou que acima de 90\% dos pontos ficaram fora da região de banda com 95\% de confiança. 
Suspeitando de valores extremos, foi realizado um ajuste para valores acima de 50 e abaixo de 3000. A distribuição que melhor se ajustou foi a lognomral com ligação identidade.



```{r  fig.width = 7.5, fig.height =2.5}
base1$UF[base1$UF     == "MG"]    <- "A_MG"
base2 <- base1 %>% filter((Invest_per < 3000)&(Invest_per > 50) )
nrow(base1) - nrow(base2)
ggplot(base2,aes(x = Invest_per,  y = ..density..,)) +
geom_histogram( fill = 'white', color = 'black') +
labs(title = "Investimento per capita considerando o intervalo: 50 < Invest. < 30000. 2015-2020",
x = "Investimento", y = "Densidade")+geom_density(alpha=.2, fill="#FF6666") +
geom_vline(aes(xintercept=mean(Invest_per)), color="blue", linetype="dashed", size=1)

lnmod3 <- glm(log(Invest_per) ~ UF + Distribuidor + factor(Ano) +
                UF*Distribuidor, data = base2, family="gaussian"(link = "identity"))
tabela <- dust(lnmod3) %>%  sprinkle(col = 2:4, round = 3) %>% 
          sprinkle(col = 5, fn = quote(pvalString(value))) %>% 
          sprinkle_colnames(term = "Termos", estimate = "Estimativas", 
                            std.error = "SE",statistic = "T-Estatística", 
          p.value = "P-Valor") %>% kbl( booktabs = T, longtable = TRUE) %>%
          kable_styling(font_size = 7,latex_options = c("striped", "hold_position"))
```
\newpage

```{r fim2}
tabela
```

\newpage

## Interpretação dos parâmetros

\begin{itemize}
\item Equação do modelo: $\beta_0 + \beta_1 UF + \beta_2Distribuidor + \beta_3 Ano + \beta_4 UF*Distribuidor$
\item Quando $\beta_2 =0$, ou seja, o município não distribui CFEM

\begin{itemize}
\item $$\beta_0 + \beta_1 UF + \beta_20 + \beta_3 Ano + \beta_4 UF*0 = \beta_0 + \beta_1UF + \beta_3 Ano$$
\item[1)] O valor esperado para investimentos per capita no RJ para municípios não distribuidores de CFEM é MAIOR em 0.283 comparado com municípios não distribuidores de CFEM em Minas Gerais.
\item[2)] O valor esperado para investimentos per capita no PR para municípios não distribuidores de CFEM é MAIOR em 0.688  comparado com municípios não distribuidores de CFEM em Minas Gerais.
\item[3)]  O valor esperado para investimentos per capita no PA para municípios não distribuidores de CFEM é MENOR em -0.062  comparado com municípios não distribuidores de CFEM em Minas Gerais.

\item[3)]  O valor esperado para investimentos per capita em SP para municípios não distribuidores de CFEM é MAIOR em 0.234  comparado com municípios não distribuidores de CFEM em Minas Gerais.

\end{itemize}

\item Quando $\beta_2 =1$, ou seja, o município distribui CFEM

\begin{itemize}


\item $$\beta_0 + \beta_1 UF + \beta_21 + \beta_3 Ano + \beta_4 UF*1 = \beta_0 + \beta_1UF + \beta_2 +  \beta_3 Ano + \beta_4 * UF$$

\item $$ =  (\beta_0  + \beta_2) + (\beta_1 + \beta_4)UF +  \beta_3 Ano $$


\item[1)] O valor esperado para investimentos per capita no PR para municípios  distribuidores de CFEM é MAIOR em (-0.225 + 0.688 = 0.463) comparado com municípios distribuidores de CFEM em Minas Gerais.
\item[2)]  O valor esperado para investimentos per capita no PA para municípios distribuidores de CFEM é MAIOR em (-0.062 + 0.099 = 0.037) comparado com municípios distribuidores de CFEM em Minas Gerais.

\item[3)]  O valor esperado para investimentos per capita em SP para municípios distribuidores de CFEM é MAIOR em (-0.1 + 0.234= 0.134) comparado com municípios distribuidores de CFEM em Minas Gerais.

\end{itemize}

\end{itemize}

\newpage

```{r fig.width = 6, fig.height =4}
#Ligação identidade
hnp( lnmod3$residuals , sim = 99 , resid.type =" deviance " ,
     how.many.out=T , conf = 0.99 , scale = T)

```


\newpage

O interesse é saber qual o percentual para as categorias da variável unidade da federação e distribuidor  foram afetados. 

```{r fig.width = 8, fig.height = 3.5}
base1$UF[base1$UF == "A_MG"] <- "MG"
base1 %>% group_by(UF) %>% summarise(Total = n()) %>% 
ggplot(aes(x = fct_reorder(UF, Total, .desc = TRUE), y = Total)) + 
geom_col(fill="#FF6666",position = "dodge")+   
geom_text(aes(label = Total), vjust = 1,size = 2) + theme_bw() + 
labs(title ="Total de municípios  analisados por Estado. 2015-2020. Antes do ajuste do intervalo ",
     x = " ",y = "Total")

base2$UF[base2$UF == "A_MG"] <- "MG"
base2 %>% group_by(UF) %>% summarise(Total = n()) %>% 
ggplot(aes(x = fct_reorder(UF, Total, .desc = TRUE), y = Total)) + 
geom_col(fill="#FF6666",position = "dodge")+   
geom_text(aes(label = Total), vjust = 1,size = 2) + theme_bw() + 
labs(title ="Total de municípios  analisados por Estado. 2015-2020. Após o ajuste do intervalo ",
     x = " ",y = "Total")
```

\newpage

```{r fig.width = 8, fig.height = 3.5}
tabela7 <- base1 %>% group_by(UF) %>% summarise(Total1 = n()) 
tabela8 <- base2 %>% group_by(UF) %>% summarise(Total2 = n()) 
tab1 <- merge(tabela7, tabela8)
tab1 <- tab1 %>% mutate(A_Completa = round(Total1/(Total1 + Total2),3), 
                        A_Intervalo= round(Total2/(Total1 + Total2),3)) 
    
untidy <- tab1%>% 
  pivot_longer(
    cols = A_Completa:A_Intervalo, # as colunas desse intervalo
    names_to = "Base", # terão seus nomes armazenados nessa nova coluna
    names_prefix = "A_", # pegar apenas os nomes que vem depois de 'ano_'
    values_to = "Prop") # e os seus valores armazenados nessa nova coluna



ggplot(untidy, aes(x = UF, y = Prop , fill = Base)) +
geom_bar(stat = "identity",  width = .7) + theme( ) +
geom_text(aes(label = Prop),position = position_stack(0.4),angle = 90,size = 2)+
labs(title = "Proporção por Estado dos municípios na base completa e na intervalar.2015-2020.", 
     x = " ",y = "Proporção")

  
```




\newpage



```{r fig.width = 8, fig.height = 3.5, include=FALSE}
tabela9  <- base1 %>% group_by(Distribuidor) %>% summarise(Base1 = n())
tabela10 <- base2 %>% group_by(Distribuidor) %>% summarise(Base2 = n())

tab1     <- left_join(tabela9, tabela10, by="Distribuidor")

tab1$Distribuidor <- as.character(tab1$Distribuidor)
tab1$Distribuidor[tab1$Distribuidor == "0" ] <- "Não"
tab1$Distribuidor[tab1$Distribuidor == "1"] <- "Sim"

ggplot(tab1, aes(x = Distribuidor)) +
geom_bar(aes(y = Base1),stat = "identity",fill = "#F8766D",
    width = .3, position = position_nudge(x = -.15))+
geom_bar(aes(y = Base2),stat = "identity",fill = "#00BFC4",
    width = .3,position = position_nudge(x = .15)) + theme_bw() +
   labs(title = " ", x = "Distribuidor",y = "casos")
  
```



